【裁判字號】    99,抗,244
【裁判日期】    991231
【裁判案由】    拍賣抵押物
【裁判全文】
臺灣臺北地方法院民事裁定               99年度抗字第244號
抗  告  人  高朝明
相  對  人  台新國際商業銀行股份有限公司
法定代理人  吳清文
上列當事人間請求拍賣抵押物事件，抗告人對於民國99年10月25
本院99年度司拍字第345號裁定提起抗告，本院裁定如下：
    主  文
抗告駁回。
抗告程序費用由抗告人負擔。
    理  由
一、相對人聲請意旨略以：抗告人於民國97年1月28日以其所有
    如附表所示之不動產，為擔保第三人簡淑芬（下稱簡淑芬）
    對相對人所負之債務，設定新臺幣（下同）900萬元之最高
    限額抵押權（下稱系爭最高限額抵押權），擔保債權確定期
    日127年1月27日，債務清償期依照各個債務契約所定清償日
    期，經登記在案。嗣簡淑芬於97年1月30日、97年2月4日向
    相對人借用700萬元及50萬元，約定分期攤還本息，如未依
    約履行，全部債務視為到期，詎簡淑芬嗣後未依約履行，依
    約應清償全部積欠債務，為此聲請拍賣抵押物以資受償等語
    。
二、抗告人抗告意旨略以：按消費借貸法律關係，以借貸物之交
    付為生效要件，相對人就借貸款項之交付僅提出其自行製作
    之文書為憑，無法證明其與簡淑芬間確有借貸款項之實際交
    付，則相對人與簡淑芬間消費借貸法律關係自不成立，再者
    ，系爭最高限額抵押權契約書上之抗告人「高朝明」簽名係
    簡淑芬所偽造，抗告人於今年7月知悉此事後，旋即提出刑
    事告訴，現由臺灣臺北地方法院檢察署以99年度立字第1841
    6號受理在案，而簡淑芬現已畏罪潛逃，足證系爭最高限額
    抵押權契約書關於抗告人「高朝明」之簽名確屬偽簽，系爭
    最高限額抵押權之設定應屬無效，再者，系爭最高限額抵押
    權所擔保之債權未經結算，無以確定系爭最高限額抵押權擔
    保之債權為何，從而原裁定准就抗告人所有如附表所示之不
    動產予以拍賣，於法有違，為此提起本件抗告等語，並聲明
    ：原裁定廢棄。
三、按抵押權人於債權已屆清償期而未受清償者，得聲請法院拍
    賣抵押物，就其賣得價金而受清償。次按不動產所有人設定
    抵押權後，得將不動產讓與他人。但其抵押權不因此而受影
    響，民法第873條第1項、第 867條分別定有明文。此項規定
    依同法第 881條之17之規定，於最高限額抵押權準用之，又
    前開規定，依民法物權編施行法第17條之規定，於民法物權
    編修正前設定之最高限抵押權亦有適用。再聲請拍賣抵押物
    屬非訟事件，法院所為准許與否之裁定，無確定實體法上法
    律關係存否之性質，於債權及抵押權之存否，並無既判力。
    故祇須其抵押權已經依法登記，且債權已屆清償期而未受清
    償，法院即應為准許拍賣之裁定。而對於此項法律關係有爭
    執之人，為保護其權利，得提起訴訟，以謀解決，不得僅依
    抗告程序聲明其爭執，並據為廢棄准許拍賣抵押物裁定之理
    由（最高法院94年度台抗字第270號裁定參照）。
四、經查：
  (一)相對人主張抗告人於97年1月28日以其所有如附表所示之不
    動產，為擔保簡淑芬對相對人所負之債務，設定系爭最高限
    額抵押權，擔保債權確定期日127年1月27日，債務清償期依
    照各個債務契約所定清償日期，經登記在案，嗣簡淑芬於97
    年1月30日、97年2月4日向相對人借用700萬元及50萬元，約
    定分期攤還本息，如未依約履行，全部債務視為到期，詎簡
    淑芬未依約履行，爰依法聲請拍賣如附表所示之不動產等情
    ，業據其提出與其所述相符之借款借據暨約定書（見原裁定
    卷第3、4、9、10頁）、動撥申請書（見原裁定卷第5、6 、
    11頁）、貸款總約定書（見原裁定卷第7、8、12、13頁）、
    臺北市建成地政事務所他項權利證明書（見原裁定卷第14、
    15頁）、系爭最高限額抵押權設定契約書（見原裁定卷第16
    、17頁）、土地建築改良物抵押權設定契約書及其他約定事
    項（見原裁定卷第18、19頁）、土地登記第二類謄本（見原
    裁定卷第20至31頁）等資料為憑，原法院裁定准予拍賣如附
    表所示不動產，於法並無不合。
  (二)抗告人雖抗辯稱相對人並未舉證證明其與簡淑芬間確有借貸
    款項之實際交付，則相對人與簡淑芬間消費借貸法律關係自
    不成立，再者，系爭最高限額抵押權契約書上之抗告人「高
    朝明」簽名係簡淑芬所偽造，系爭最高限額抵押權之設定應
    屬無效云云。惟按聲請拍賣抵押物屬非訟事件，法院所為准
    許與否之裁定，無確定實體法上法律關係存否之性質，於債
    權及抵押權之存否，並無既判力，而抗告人所爭執相對人與
    簡淑芬間消費借貸法律關係是否合法生效及系爭最高限額抵
    押權設定契約書上抗告人「高朝明」之簽名是否係簡淑芬偽
    造，均屬實體法上之爭執，尚非本件非訟程序所得審究，抗
    告人應另提起訴訟以資解決，則抗告人執此主張原裁定應予
    廢棄，自非可採。抗告人又辯稱系爭最高限額抵押權所擔保
    之債權未經結算，無以確定系爭最高限額抵押權擔保之債權
    為何云云；惟查，簡淑芬與相對人於上揭借款之「貸款總約
    定書」第23條第1項第1款約定：「立約人如有任何一宗債務
    不依約清償本金時，貴行得隨時對立約人之任一或全部借款
    縮短借款期限，或視為全部到期」等語明確，有「貸款總約
    定書」附卷足憑（見原裁定卷第8、13頁），而簡淑芬就前
    述向相對人所借貸700萬元及50萬元部分，均自99年7月21日
    起即未依約清償本息，相對人並持簡淑芬簽發予相對人作為
    上揭借款擔保之面額750萬元本票向臺灣士林地方法院聲請
    本票裁定，經該院以99年度司票字708號准相對人於其中746
    萬元，及自99年7月21日起至清償日止按週年利率4.92％計
    算之利息範圍內對簡淑芬為強制執行，有帳戶還款明細查詢
    畫面資料（見本院卷第13至22頁、第26至35頁）及臺灣士林
    地方法院99年度司票字第708號本票裁定（見本院卷第36頁
    ）附卷足憑，依前開約定，簡淑芬所有借款已視為全部到期
    ，而簡淑芬既未依約清償上揭借款債務，則依前開規定，相
    對人自得聲請拍賣抵押物清償擔保債務人簡淑芬所積欠之借
    款，從而，抗告人抗辯本件最高限額抵押權形式上判斷擔保
    債權確定期日尚未屆至云云，亦不足取。
  (三)綜上所述，原裁定法院就相對人提出之上開證據為形式審查
    而為准許拍賣抵押物之裁定，並無不合，本件抗告人指摘原
    裁定不當，求予廢棄，為無理由，應予駁回。
五、據上論結，本件抗告為無理由。依非訟事件法第21條第 2項
    、第24條第1項、第46條，民事訴訟法第495條之1第1項、第
    449條第1項、第78條，裁定如主文。
中    華    民    國    99    年    12    月    31    日
                  民事第六庭    審判長法  官  傅中樂
                                      法  官  郭顏毓
                                      法  官  李家慧
以上正本係照原本作成。
本裁定除以適用法規顯有錯誤為理由，並經本院許可外，不得再
抗告。如提起再抗告，應於收受後10日內委任律師為訴訟代理人
向本院提出再抗告狀。並繳納再抗告費新臺幣1,000元。
中    華    民    國    99    年    12    月    31    日
                                      書記官  康翠真

司法院資訊處製作；財團法人民間司法改革基金會備份。
